臺灣臺中地方法院刑事判決　　　　　　 100年度訴字第2272號
公　訴　人　臺灣臺中地方法院檢察署檢察官
被　　　告　黃均強
指定辯護人　本院公設辯護人陳秋靜
上列被告因強盜等案件，經檢察官提起公訴（100年度偵字第171
67號），本院判決如下：
    主    文
黃均強犯竊盜罪，處有期徒刑陸月；又犯準強盜罪而有刑法第三
百二十一條第一項第三款情形，處有期徒刑柒年拾月，扣案之折
疊刀壹支沒收。應執行有期徒刑捌年。扣案之折疊刀壹支沒收。
    犯罪事實
一、黃均強意圖為自己不法之所有，於民國100年7月28日晚間7
    時許，在臺中市○區○○街40號前，見李孟翰所有停放在該
    處之車牌號碼H9U─758號普通重型機車插有鑰匙，遂以該鑰
    匙啟動該機車，竊取該機車(內放有安全帽1頂、便帽2頂及
    隨身聽1臺)，得手後作為代步之用。
二、黃均強另意圖為自己不法之所有，於100年8月2日上午6時許
    ，在台中市○區○○路499號前，見郭翠娟獨自1人將停放在
    該處之機車置物箱打開，欲將咖啡色之手提包放進該置物箱
    ，遂趨近並徒手搶奪郭翠娟所有之上開手提包(內有現金新
    臺幣7000元、國民身分證、駕駛執照各1張、信用卡6張、郵
    局金融卡1張、LV廠牌短夾、鴕鳥皮長夾各1個及行動電話3
    支等物)。詎黃均強於得手後欲離去之際，見郭翠娟趨前以
    安全帽甩向黃均強而欲奪回該手提包，黃均強為防護贓物及
    脫免逮捕，竟取出其所攜帶客觀上足以為兇器使用之折疊刀
    1 支，嚇阻郭翠娟，以此方式當場施以強暴、脅迫，致使郭
    翠娟不能抗拒，而未再繼續行動奪回手提包。嗣經警調閱案
    發現場附近及黃均強丟棄部分贓物處等地點之監視器畫面，
    始循線查獲，並扣得前述折疊刀1支。
三、案經李孟翰及郭翠娟等人訴由臺中市政府警察局第二分局報
    告臺灣臺中地方法院檢察署檢察官偵查起訴。
    理    由
一、證據能力
  (一)按被告以外之人於審判外之陳述，雖不符刑事訴訟法第159
    條之1至之4等四條之規定，而經當事人於審判程序同意作為
    證據，法院審酌該言詞陳述或書面陳述作成時之情況，認為
    適當者，亦得為證據，當事人、代理人或辯護人於法院調查
    證據時，知有刑事訴訟法第159條第1項不得為證據之情形，
    而未於言詞辯論終結前聲明異議者，視為有前項之同意，同
    法第159條之5定有明文。此立法意旨在於傳聞證據未經當事
    人之反對詰問予以核實，原則上先予排除，惟若當事人已放
    棄反對詰問權，於審判程序中表明同意該等傳聞證據可作為
    證據，或於言詞辯論終結前未聲明異議，基於尊重當事人對
    傳聞證據之處分權，及證據資料愈豐富，愈有助於真實發見
    之理念，且強化言詞辯論主義，使訴訟程序得以順暢進行，
    上開傳聞證據亦均具有證據能力。
  (二)本案檢察官、被告及辯護人於審判期日，對本案之全部證據
    之證據能力，均不爭執，僅被告對於扣案之折疊刀表示：「
    沒有意見。但折疊刀是警察來我家搜索兩、三次之後，才搜
    出來說要扣案，但我根本沒有帶出去作案」。惟查被告係經
    警持檢察官簽發之拘票依法拘提到案，而本案扣押之物亦係
    被告自願接受搜索，此均有臺灣臺中地方法院檢察署檢察官
    拘票及均經被告簽名並按指紋之自願受搜索同意書、搜索扣
    押筆錄及扣押物器目錄表各二份在卷可證。足見本件之搜索
    扣押符合法律之規定，扣押之物有證據能力。再者本案於審
    判期日言詞辯論終結前，檢察官、被告及辯護人就本院提示
    之證據，均未就所調查之證據主張有刑事訴訟法第159條不
    得為證據之情形，且均表示無意見，本院審酌該等證據作成
    時，亦無不適當之處，本案經調查之證據均有證據能力。
二、前揭犯罪事實，關於竊盜及搶奪部分業據被告黃均強於警詢
    時、偵訊中及本院審理時坦承不諱；核與告訴人即被害人李
    孟翰及證人朱筱芳(即被告之阿姨)等人分別於警詢中供訴情
    節相符；並與被害人郭翠娟於警詢時及本院審理時指訴情節
    相符。復有扣押物品目錄表、贓物認領保管單、監視器錄影
    畫面翻拍相片、被告模擬犯案穿著、扣案物品、起贓照片、
    被告犯案後之逃逸路線地圖、統一發票、臺中市政府警察局
    車輛協尋電腦輸入單、失車-唯讀案件基本資料及車輛詳細
    資料報表附卷可證。至於被告為防護贓物及脫免逮捕，而取
    出其所攜帶之折疊刀1把，以嚇阻郭翠娟一節，被告雖辯稱
    其拿出的是機車鑰匙，而非刀子，扣案之折疊刀一直都在被
    告家中置物櫃裡等語。惟查被告於警訊中、檢察官偵訊時坦
    承折疊刀藏在口袋裡，因被害人郭翠娟追上來，而拿出來嚇
    她。被告於本院100年8月3日羈押訊問時，復供稱：「被害
    人有拿安全帽攻擊我，有打到我，我就想讓她不要再攻擊，
    所以我就從身上拿出我預藏的折疊刀……因為怕被害人反擊
    ，所以才帶刀」等語。核與被害人郭翠娟於本院審理時證述
    ：「(檢察官問：你是否有近視)沒有……(審判長提示扣案
    之折疊刀。檢察官問：你是否看到這樣的刀刃嗎？)我有看
    到像這把扣案的折疊刀般的反光白面刀刃，而且刀刃是對著
    我……我離他身體很近，我用安全帽甩他時，我甩到他……
    那時候我是很害怕……但我確定那確實是一把刀，所以我才
    會害怕，所以我不再去向……被告追討回我的包包。當時天
    色很亮是在六點的時候」等語相符。又，依據中央氣象局所
    提供之日出日沒時刻表所示，100年8月2日台中地區之日出
    時間為5點26分(參見http://www.cwb.gov.tw/V6/astronomy
    /sunrise/Taichung_201108.htm)，本案被告搶奪被害人郭
    翠娟之時間為該日6點許，郭翠娟所言當時天色很亮，即屬
    事實，被害人視力正常，出庭時亦未載眼鏡，其證稱其所見
    確實為刀，自堪採信。被告嗣後辯稱是警察要其配合被害人
    指訴才承認，被害人可能記錯等語，均係卸責之詞，不足採
    信。本案被告犯行堪足認定。
三、按刑法第329條準強盜罪之規定，將竊盜或搶奪之行為人為
    防護贓物、脫免逮捕或湮滅罪證而當場施強暴、脅迫之行為
    ，視為施強暴、脅迫使人不能抗拒而取走財物之強盜行為，
    乃因準強盜罪之取財行為與施強暴、脅迫行為之因果順序，
    雖與強盜罪相反，卻有時空之緊密連接關係，以致竊盜或搶
    奪故意與施強暴、脅迫之故意，並非截然可分，而得以視為
    一複合之單一故意，亦即可認為此等行為人之主觀不法與強
    盜行為人之主觀不法幾無差異；復因取財行為與強暴、脅迫
    行為之因果順序縱使倒置，客觀上對於被害人或第三人所造
    成財產法益與人身法益之損害卻無二致，而具有得予以相同
    評價之客觀不法。故擬制為強盜行為之準強盜罪構成要件行
    為，雖未如刑法第328條強盜罪之規定，將實施強暴、脅迫
    所導致被害人或第三人不能抗拒之要件予以明文規定，惟必
    於竊盜或搶奪之際，當場實施之強暴、脅迫行為，已達使人
    難以抗拒之程度，其行為之客觀不法，方與強盜行為之客觀
    不法相當，而得與強盜罪同其法定刑；司法院大法官會議釋
    字第630號解釋意旨可參。經查本案被告搶奪告訴人郭翠娟
    之手提包得手後，於逃離現場之際，見告訴人郭翠娟趨前以
    安全帽甩之而欲奪回該手提包，即當場取出客觀上足以為兇
    器使用之折疊刀1支，加以嚇阻，致使郭翠娟不能抗拒，而
    停止奪回手提包之行動。由被告對告訴人郭翠娟出手之時機
    、動作及告訴人郭翠娟之行為等以觀，顯見被告係為防護贓
    物及脫免逮捕，而為上開強暴、脅迫行為，並致告訴人郭翠
    娟不能抗拒，甚為灼然。核被告就犯罪事實欄一、二所為，
    分別係犯刑法第320條第1項之竊盜及第330條第1項之加重準
    強盜罪。被告所犯上開2罪，犯意各別，行為互殊，應予分
    論併罰。爰審酌被告之素行、犯罪之動機、目的、手段、所
    得財物之價值、所致被害人之損失、犯罪後態度及被告因被
    害人郭翠娟以安全帽甩之欲取回被搶之物，而取出所攜之折
    疊刀嚇阻郭翠娟等一切情狀，就被告所犯前述2罪，各量處
    如主文所示之刑，並定其應執行之刑。另扣案之折疊刀1 支
    ，為被告所有，業據被告供承在卷，且係供犯罪所用之物，
    應依同法第38條第1項第2款之規定，宣告沒收之。
四、據上論斷，應依刑事訴訟法第299條第1項前段，刑法第320
    條第1項、第329條、第330條第1項、第38條第1項第2款、第
    51 條第5款，判決如主文。
中    華    民    國   100    年    11    月    1    日
                  刑事第二庭  審判長法  官  鄭永玉
                                    法  官  唐中興
                                    法  官  宋富美
以上正本證明與原本無異。
如不服本判決應於收受判決後10日內向本院提出上訴書狀，並應
敘述具體理由；其未敘述上訴理由者，應於上訴期間屆滿後20日
內向本院補提理由書（均須按他造當事人之人數附繕本）「切勿
逕送上級法院」。
                                    書記官  劉雅玲
中    華    民    國   100    年    11    月    1    日
附錄論罪科刑法條
中華民國刑法第320條第1項
意圖為自己或第三人不法之所有，而竊取他人之動產者，為竊盜
罪，處5年以下有期徒刑、拘役或5百元以下罰金。
中華民國刑法第321條第1項
犯竊盜罪而有下列情形之一者，處六月以上、五年以下有期徒刑
，得併科新臺幣十萬元以下罰金：
一、侵入住宅或有人居住之建築物、船艦或隱匿其內而犯之者。
二、毀越門扇、牆垣或其他安全設備而犯之者。
三、攜帶兇器而犯之者。
四、結夥三人以上而犯之者。
五、乘火災、水災或其他災害之際而犯之者。
六、在車站、埠頭、航空站或其他供水、陸、空公眾運輸之舟、
    車、航空機內而犯之者。
中華民國刑法第329條
竊盜或搶奪，因防護贓物、脫免逮捕或湮滅罪證，而當場施以強
暴脅迫者，以強盜論。
中華民國刑法第330條第1項
犯強盜罪而有第321條第1項各款情形之一者，處7年以上有期徒
刑。